【裁判字號】    99,抗,77
【裁判日期】    990121
【裁判案由】    假扣押
【裁判全文】
臺灣高等法院民事裁定                    99年度抗字第77號
抗  告  人  丁○○
上列抗告人與相對人甲○○等間假扣押事件，對於中華民國98年
11月30日臺灣板橋地方法院98年度全字第3520號裁定，提起抗告
，本院裁定如下：
    主  文
原裁定廢棄。
抗告人以新台幣參佰參拾參萬元為相對人供擔保後，得對於相對
人之財產在新台幣壹仟萬元之範圍內為假扣押。相對人如於假扣
押程序實施前，以新台幣壹仟萬元預供擔保後，得免為或撤銷假
扣押。
聲請及抗告費用均由相對人負擔。
    理  由
一、抗告人於原法院聲請及本院抗告意旨略以：伊於民國88年12
    月27日以買賣為原因，將伊所有坐落台北縣永和市○○段11
    19地號、面積1,214平方公尺、權利範圍4132/149244，及其
    上3424建號，門牌號碼台北縣永和市○○街81號、面積115.
    18平方公尺之房屋（下合稱系爭房地），借名登記於相對人
    甲○○名下，嗣伊將系爭房地出賣予訴外人李宇平，由甲○
    ○配合提供相關文件辦理過戶手續，另將買賣價金存入訴外
    人安信建築經理股份有限公司（下稱安信建築經理公司）設
    於玉山銀行之0000000000、00000000000帳戶保管，扣除應
    支付之款項後，餘款分別為新台幣（下同）7,844,352元、
    2,390,164元，合計10,234,516元，詎甲○○拒不交付，且
    與相對人謝詹邁、乙○○合謀，假借清償訴外人陸發工程有
    限公司積欠丙○○○○○○○○之工程款，將上開帳戶內之
    10,234,516元交付謝詹邁，而由乙○○受領。甲○○指示安
    信建築經理公司將系爭房地買賣價金匯入其指定之帳戶，並
    將10,234,516元移轉予謝詹邁、乙○○，顯係規避將來之強
    制執行而有脫產之虞，為保全伊之請求，願供擔保對相對人
    甲○○、丙○○○○○○○○、乙○○之財產在1,000萬元
    範圍內實施假扣押，詎原法院竟駁回伊之聲請，並不合法，
    爰請求廢棄原裁定云云。
二、按債權人就金錢請求或得易為金錢請求之請求，欲保全強制
    執行者，得聲請假扣押；假扣押非有日後不能強制執行或甚
    難執行之虞者，不得為之；請求及假扣押之原因應釋明之；
    前項釋明如有不足，而債權人陳明願供擔保或法院認為適當
    者，法院得定相當之擔保，命供擔保後為假扣押，民事訴訟
    法第522條第1項、第523條第1項、第526條第1項、第2項分
    別定有明文。
三、經查：
  (一)本件抗告人主張相對人甲○○將應交付予抗告人之房屋買賣
    款，移轉予丙○○○○○○○○、乙○○，致其受有10,234
    ,516元損害等情，業據其提出民事起訴狀、台北杭南郵局第
    03417號、台北44支10044郵局第1408號存證信函及回執、協
    議書、債權清償證明書（見原法院98年度司裁全字第1280號
    卷4頁至19頁）為證，則就其為假扣押請求之原因，已為相
    當釋明。
  (二)另抗告人主張相對人甲○○自承將10,234,516元移轉予丙○
    ○○○○○○○、乙○○，有規避將來之強制執行而有脫產
    之虞，亦據其提出台灣板橋地方法院98年度重訴字第469號
    98年12月8日電子筆錄影本（見本院卷6頁正反面）為證，是
    抗告人就相對人對其財產為不利益之處分，日後不能強制執
    行或甚難執行之虞之假扣押原因已有釋明，此外，抗告人復
    陳明願供擔保以補釋明之不足，是抗告人聲請就相對人之財
    產為假扣押，即無不合。原法院裁定駁回抗告人假扣押之聲
    請，尚有未洽。抗告意旨，指摘原法院裁定不當，即屬有據
    ，爰由本院廢棄，改諭知如主文第二項所示。
四、按為保障債權人及債務人之程序權，並使法院能正確判斷原
    裁定之當否，民事訴訟法第528條第2項固有關於假扣押裁定
    之抗告，抗告法院為裁定前，應使債權人及債務人有陳述意
    見機會之規定。惟為防止債務人在假扣押執行前處分或隱匿
    其財產，以達假扣押之保全目的，強制執行法第132條第1項
    明定：「假扣押或假處分之執行，應於假扣押或假處分之裁
    定送達同時或送達前為之」，而民事訴訟法第528條第4項規
    定：「准許假扣押之裁定，如經抗告者，在駁回假扣押聲請
    裁定確定前，已實施之假扣押執行程序不受影響」立法之旨
    ，亦在保護債權人，避免債務人利用抗告程序脫產。是債權
    人為假扣押（假處分）聲請，非經法院裁定准許並為假扣押
    （假處分）執行同時或之後，不得預先通知債務人假扣押（
    假處分）聲請情事，以貫徹保護債權人之保全目的。本件抗
    告人聲請假扣押，既經原法院裁定駁回，並未將該裁定送達
    相對人知悉，故本件抗告程序審理中，亦不應使相對人預先
    知悉假扣押聲請之情，本院爰不通知相對人陳述意見，併予
    敘明。
五、據上論結，本件抗告為有理由，爰裁定如主文。
中    華    民    國    99    年    1    月    21    日
                  民事第十六庭
                      審判長法  官  王聖惠
                            法  官  邱瑞祥
                            法  官  呂淑玲
正本係照原本作成。
本裁定除以適用法規顯有錯誤為理由外，不得再抗告。如提起再
抗告，應於收受後10日內委任律師為代理人向本院提出再抗告狀
。並繳納再抗告費新台幣１千元。
中    華    民    國    99    年    1     月    21    日
                            書記官  明祖全

司法院資訊處製作；財團法人民間司法改革基金會備份。
